臺灣新竹地方法院民事裁定
109年度輔宣字第42號
聲  請  人  李聖傑（原名李天賜）




代  理  人  林君鴻律師（法扶律師）
關  係  人  新竹縣政府

法定代理人  楊文科  
關  係  人  黃延林  

            李天慧  

上列當事人間改定輔助人事件，本院裁定如下：
    主    文
一、改定新竹縣政府為受輔助宣告之人乙○○（男，民國00年0
　　月00日生，身分證統一編號：Z000000000號）之輔助人。 
二、程序費用由受輔助宣告之人乙○○負擔。
    理    由
一、聲請意旨略以：聲請人罹患思覺失調症，為中度精神障礙者
    ，並領有身心障礙證明，現於精神病房受強制住院治療，其
    生活起居皆無法自理，需社工等人協助。聲請人之原輔助人
    即其舅公丙○○已遷居中國大陸，顯然不適再擔任聲請人之輔
    助人。如改由新竹縣政府為聲請人之輔助人，應較符合其最
    佳利益。並聲明如主文。
二、按受輔助宣告之人，應置輔助人。有事實足認輔助人不符受
    輔助人之最佳利益，或有顯不適任之情事者，法院得依受輔
    助人、四親等內之親屬、檢察官、主管機關或其他利害關係
    人之聲請，改定適當之輔助人。法院選定輔助人時，應依受
    輔助宣告之人之最佳利益，優先考量受輔助宣告之人之意見
    ，審酌一切情狀，並注意下列事項：（一）受輔助宣告之人
    之身心狀態與生活及財產狀況。（二）受輔助宣告之人與其
    配偶、子女或其他共同生活之人間之情感狀況。（三）輔助
    人之職業、經歷、意見及其與受輔助宣告之人之利害關係。
    （四）法人為輔助人時，其事業之種類與內容，法人及其代
    表人與受輔助宣告之人之利害關係，民法第1113條之1第1項
    、第1113條之1第2項準用同法第1106條之1第1項、第1111條
    之1分別定有明文。
三、經查：
（一）聲請人因智能障礙，致其為意思表示或受意思表示，或辨
      識其意思表示效果之能力，顯有不足，經臺灣臺南地方法
      院102年度輔宣字第2號裁定宣告為受輔助宣告之人，並選
      任其舅公即關係人丙○○擔任其輔助人等情，經本院調閱該
      案卷宗及聲請人個人戶籍資料（見本案卷第34頁）核閱屬
      實，堪信為真。
（二）聲請人復主張關係人丙○○久居大陸地區，故不適任輔助人
      ，認為有改定輔助人之必要等節，業經關係人丙○○具狀表
      示其現於大陸地區工作，因疫情及兩地十四天隔離政策將
      影響工作而無法返臺等情，有其書狀乙紙在卷可參（見本
      案卷第41頁）。且經本院查詢關係人丙○○之入出境資料，
      其於108年間僅返臺5次，每次停留4至22日之不等時間；
      且於109年1月13日出境後至同年8月3日間未有入境紀錄等
      節，此亦有關係人丙○○之入出境資訊連結作業資料在卷可
      證（見本院109年度監宣字第214號卷第82頁）。足證關係
      人丙○○未能隨時善盡保護、輔助聲請人之責應屬可採，故
      由關係人丙○○繼續擔任聲請人之輔助人，確實有不符合受
      輔助宣告人最佳利益之情形，聲請人請求改定輔助人，自
      應准許。
　四、再查，聲請人即受輔助宣告人之母李坤鳳業於109年6月13
      日死亡，聲請人併與其同母胞妹甲○○、李秀華均為父不詳
      。且甲○○、李秀華皆因家族病史而為身心障礙者，於年幼
      之時即受收容等情，此有蓮心園啟智中心基本資料、財團
      法人台灣省私立台南仁愛之家附設精神療養院監護宣告評
      估記錄在卷可參（見臺灣臺南地方法院102年度輔宣字第2
      號輔助宣告案卷宗第17頁、第53頁），復查無任何親屬表
      示願意擔任受輔助宣告人之輔助人。又經本院函詢新竹縣
      政府之意見，經該府函覆：個案之監護或輔助應以親屬為
      優先，貴院依規查找若確實無親屬或親屬非適當之監護或
      輔助人，再考量個案確實有必要有輔助人為宜，若亦無其
      他適當之人，再請貴院依法裁定本府擔任輔助人等語，有
      新竹縣政府110年1月5日府社工字第1090070540號函附卷
      可查（見本案卷第42頁）。查聲請人設籍新竹縣，新竹縣
      政府為社會福利之主管機關，長期經辦各項社會福利業務
      ，經驗豐富，並有眾多學有專精之社會工作人員從事該府
      業務，而關係人丙○○、甲○○及李秀華均不適合擔任相對人
      之輔助人，已如前述，相對人復無其他適合親屬可擔任輔
      助人，新竹縣政府亦同意擔任輔助人，是本件改定新竹縣
      政府為相對人之輔助人，應符合聲請人即受輔助宣告之人
      乙○○之最佳利益，爰依前開規定，改定新竹縣政府為相對
      人之輔助人。　　
五、依家事事件法第177條第2項、第164條第2項，裁定如主文。
中　　華　　民　　國　　110 　年　　1 　　月　　14　　日
                  家事法庭   法  官  許翠玲
以上正本係照原本作成。
如對本裁定抗告須於裁定送達後10日內向本院提出抗告狀。
中　　華　　民　　國　　110 　年　　1 　　月　　14　　日
                             書記官 邱文彬